【裁判字號】    97,親,84
【裁判日期】    970813
【裁判案由】    確認認領無效
【裁判全文】
臺灣臺北地方法院民事判決                97年度親字第84號
原      告  甲○○○即張蔣美.
訴訟代理人  孫隆賢律師
被      告  乙○
上列當事人間請求確認認領無效事件，本院於民國97年7月30日
言詞辯論終結，判決如下：
    主  文
確認被告乙○（男，民國○○年○月○○日生，身分證統一編號：Ｚ00
0000000）於民國50年8月1日，對原告甲○○○（女，民國○○年○
月○日生，身分證統一編號：Ｚ000000000）所為之認領無效。
訴訟費用由被告負擔。
    事實及理由
一、原告聲明求為判決：確認被告於50年8月1日認領原告為其女
    之行為無效。並主張：原告於民國○○年○月○日出生，母蔣玉
    華，父親不詳，嗣因母親與被告結婚，為免原告受它人異樣
    眼光，乃於50年8月1日由被告辦理認領，向戶政機關為認領
    登記，並從被告之姓。然兩造間即不具親子血緣關係，是被
    告於50年8 月1 日認領原告其子女之行為無效，而因戶政登
    記上有該認領之登記，自影響原告之私權，原告有即受確認
    判決之法律上利益，爰請求判決如聲明所示等語。
二、被告到庭陳述：對原告主張並無意見。
三、按民法第1070條規定「生父認領非婚生子女後，不得撤銷其
    認領。但有事實足認其非生父者，不在此限。」，關於民法
    第1070條前段規定係指與非婚生子女有血緣關係之親生父親
    於認領該非婚生子女後，不得撤銷其認領，倘與該非婚生子
    女無血緣關係者縱有認領行為，依該條但書仍不受該法條之
    限制，自得撤銷其認領，或提起認領無效之訴。易言之，因
    認領而發生婚生子女之效力，須認領人與被認領人間具有真
    實之血緣關係，否則其認領為無效，此時利害關係人均得提
    起認領無效之訴。（最高法院86年台上字第1908號判例意旨
    參照）。本件被告於50年8月1日認領原告為次女，兩造間認
    領有效否，對原告私權之行使有影響，即原告權利有受侵害
    之危險，並得以確認認領無效判決除去之，是原告提起本件
    確認之訴，自有法律上之利益，合先敘明。
四、經查，原告主張之上揭事實，業據原告提出臺大醫院基因醫
    學部血緣鑑定報告書乙件為證，其鑑定結果欄記載「可排除
    血緣關係之DNA 點位為D21S11、D7S820、D13S317 、
    D16S539 、D2S1338 、vWA 、TPOX、D18S51及D5S818，根據
    以上之分析結果，可排除乙○與甲○○○之血緣關係。」被
    告對此復不爭執，自堪信原告所主張之上揭事實為真實。本
    件兩造間既無自然血統上之親子血緣關係，則被告於50年8
    月1 日認領原告為其子女之行為，為無效之法律行為，原告
    起訴請求確認，為有理由，其訴應予准許。
五、訴訟費用負擔之依據：民事訴訟法第78條。
中    華    民    國    97    年    8     月    13    日
                        家事法庭法  官  黃桂興
以上正本係照原本作成。
如對本判決上訴，須於判決送達後20日之不變期間內，向本院
提出上訴狀，並繳納上訴裁判費新臺幣4,500元。
中    華    民    國    97    年    8     月    13    日
                                書記官  陳俐妙


司法院資訊處製作；財團法人民間司法改革基金會備份。
